臺灣高等法院民事裁定　　　　　　　　 100年度破抗字第23號
抗　告　人　成川鋼管股份有限公司
法定代理人　周賜
上列抗告人因聲請紹博有限公司破產宣告事件，對於中華民國10
0年3月11日臺灣臺北地方法院99年度破字第45號裁定提起抗告，
本院裁定如下：
    主      文
原裁定廢棄。
    理      由
一抗告人於原法院聲請意旨略以：相對人積欠伊新台幣4,349,19
  3 元未清償，履經催討，相對人均置之不理，顯有停止支付之
  情事；又相對人已辦理停業，顯已陷於不能清償債務之地步，
  其日前亦委任律師發函，表示因其經營發生嚴峻困難，擬出售
  其海外投資廠房及土地，於清償海外投資所欠銀行貸款與員工
  資遣費後，所餘金額依各廠商之債權數額按總金額之成數照比
  例清償云云，惟相對人所擬之清償方案違反債權人平等原則，
  爰聲請准予宣告相對人破產等情，經原法院以相對人並無財產
  ，顯不足支付破產財團費用或財團債務為由，而裁定駁回其聲
  請，抗告人不服，乃抗告前來。
二按破產，對債務人不能清償債務者，宣告之；法院對於破產之
  聲請，於裁定前得依職權為必要之調查，並傳訊債務人、債權
  人及其他關係人；財團費用及財團債務，應先於破產債權，隨
  時由破產財團清償之；破產法第57條、第63條第2 項、第97條
  、第148 條分別定有明文。又依上開規定旨趣，除債務人之財
  產不敷清償破產財團之費用及財團之債務外，尚難認無宣告破
  產之實益。是以法院就破產之聲請，應依職權為必要之調查，
  倘債務人確係毫無財產可構成破產財團，或債務人之財產不敷
  清償破產財團之費用及財團債務，無從依破產程序清理其債務
  時，始得以無宣告破產之實益為由，裁定駁回聲請（司法院院
  字第1505號解釋、最高法院86年度台抗字第479 號、96年度台
  抗字第581號、97年度台抗字第494號裁定意旨參照）。
三查抗告人於聲請時提出相對人委任顧慕堯律師寄交予抗告人之
  函文明確記載：相對人公司經營發生嚴峻困難，吳龔海燕（即
  相對人之法定代理人）、吳三井（即吳龔海燕之配偶）擬出售
  其海外投資廠房及2 畝土地，於清償海外投資所欠銀行貸款與
  員工資遣費後，所餘金額依各廠商之債權數額按總金額之成數
  照比例清償云云（見原法院卷第10頁），上開函文所述相對人
  有海外投資之廠房及土地一節倘若屬實，似難認相對人毫無財
  產可構成破產財團。是相對人之破產財團費用及財團債務若干
  ？上開海外投資之廠房及土地是否足敷清償財團費用及財團債
  務？均攸關應否對相對人宣告破產，揆諸前揭說明，自應由原
  法院就上開事項依職權為必要之調查，原法院未遑詳查，遽以
  相對人無足以構成破產財團之財產，顯不足清償財團費用及財
  團債務，並無破產實益為由，而裁定駁回抗告人之聲請，自有
  未洽。抗告意旨指摘原裁定不當，聲明廢棄，為有理由。又原
  法院審酌上情後，如認不應宣告破產，則應駁回抗告人之聲請
  ，固不待言；惟如認應宣告破產，所應進行之程序應由原法院
  為之，爰由本院將原裁定廢棄，由原法院另為適當之處理。
四據上論結，本件抗告為有理由。依破產法第5 條、民事訴訟法
  第492條規定，裁定如主文。
中    華    民    國   100    年    4     月    29    日
                    民事第十二庭
                        審判長法 官  吳謀焰
                              法 官  李瑜娟
                              法 官  李昆曄
正本係照原本作成。
本裁定除以適用法規顯有錯誤為理由外，不得再抗告。如提起再
抗告，應於收受後10日內委任律師為代理人向本院提出再抗告狀
。並繳納再抗告費新台幣１千元。
中    華    民    國   100    年    4     月    29    日
                              書記官  莊昭樹